【裁判字號】    99,繼,147
【裁判日期】    990210
【裁判案由】    陳報遺產清冊
【裁判全文】
臺灣嘉義地方法院民事裁定               99年度繼字第147號
聲  請  人  乙○○
上列當事人聲明對被繼承人甲○○陳報遺產清冊（即限定繼承）
事件，本院裁定如下：
    主  文
本件聲明應予駁回。
程序費用新台幣壹仟元由聲請人負擔。
    理  由
一、按繼承在民法繼承編施行前開始者，除本施行法有特別規定
    外，不適用民法繼承編之規定；其在修正前開始者，除本施
    行法有特別規定外，亦不適用修正後之規定，民法繼承編施
    行法第1 條定有明文。次按為限定之繼承者，應於繼承人知
    悉其得繼承之時起三個月內呈報法院；又遺產繼承人，除配
    偶外，依下列順序定之：一、直系血親卑親屬。二、父母。
    三、兄弟姊妹。四、祖父母，民法第1156條第1 項、第1138
    條各定有明文。再按繼承在民法繼承編中華民國九十八年五
    月二十二日修正施行前開始，繼承人因不可歸責於己之事由
    或未同居共財者，於繼承開始時無法知悉繼承債務之存在，
    致未能於修正施行前之法定期間為限定或拋棄繼承，且由其
    繼續履行繼承債務顯失公平者，於修正施行後，以所得遺產
    為限，負清償責任，亦為民法繼承編施行法第1 條之3 第4
    項所明文。
二、聲明意旨略以：聲明人係被繼承人甲○○之長女，因被繼承
    人於民國91年10月6 日死亡，惟其生前有無負債及負債金額
    若干，因聲明人自73年間即北上就學、就業、結婚定居，均
    不得而知，致未能於法定期間內為限定或拋棄繼承，為保障
    權益，茲檢附繼承系統表、遺產清冊、死亡證明書各1 份、
    戶籍謄本2 份、財政部臺灣省南區國稅局財產歸屬資料清單
    1 份、全國贈與資料清單1 份、臺灣士林地方法院執行命令
    影本1 份等件，爰依民法第1156條第1 項及民法繼承編施行
    法第1 條之3 之規定，於知悉得繼承之時起三個月內，開具
    被繼承人遺產清冊陳報鈞院，請鈞院依民法第1157條公示催
    告程序，命被繼承人之債權人於一定期限內報明其債權，狀
    請鈞院准予法定（限定責任）繼承，並為公示催告，以保權
    益等語。
三、經查，本件被繼承人甲○○（男，民國29年3 月28日出生，
    身分證統一編號：Ｚ000000000號，生前住嘉義縣民雄鄉興中
    村7 鄰江厝店44號）於91年10月6 日死亡，有戶籍謄本、繼
    承系統表等在卷可稽，而依聲明人所提出之上述文件，聲明
    人係被繼承人甲○○第一順序之繼承人，其於被繼承人甲○
    ○死亡後，應即已知悉被繼承人甲○○死亡，其為繼承人之
    事實，聲明人竟遲至99年1 月29日始向本院聲明限定繼承（
    聲明狀上有收狀日期戳可稽），顯逾三個月之期限，於法不
    合，應予駁回。至聲明人主張因其於73年間即北上就學、就
    業、結婚定居，未與被繼承人同住，無法知悉被繼承人之財
    務狀況，致未能於法定期間為限定或拋棄繼承，於94年4 月
    20日收到前述法院執行命令始知悉繼承被繼承人債務，須每
    月扣薪三分之一乙節，此依新修正之民法繼承編第1 條之3
    第4 項規定，若前揭情況屬實，而有顯失公平者，自得依前
    述規定，另訴主張其僅以所得遺產為限，負清償責任，併予
    敘明。
四、依非訟事件法第21條第1項前段，裁定如主文。
中    華    民    國    99    年    2     月    10    日
                  家事法庭    法  官  李文輝
以上正本係照原本作成。
如對本裁定抗告須於裁定送達後10日內向本院提出抗告狀，並應
繳納抗告費新臺幣1,000元整。
中    華    民    國    99    年    2     月    10    日
                              書記官  黃秀嬌

司法院資訊處製作；財團法人民間司法改革基金會備份。
